臺灣高等法院刑事裁定
110年度毒抗字第192號
抗  告  人
即  被  告  王勝弘


上列抗告人因違反毒品危害防制條例案件，不服臺灣士林地方法
院中華民國110年1月20日裁定（110年度毒聲字第47號），提起
抗告，本院裁定如下：
    主  文
抗告駁回。                                              
    理  由
一、原裁定意旨略以：抗告人即被告王勝弘（下稱抗告人）基於
    施用第一、二級毒品之犯意，於民國109年7月18日下午4時5
    5分許為警採尿回溯26小時（聲請書誤載為4日）內某時，在
    其先前位於臺北市○○區○○路00巷00號之住處內，分別施用第
    一級毒品海洛因及第二級毒品甲基安非他命各1次等情，業
    據其於偵查中坦承不諱，且其為警採集之尿液檢體，經送請
    台灣尖端先進生技醫藥股份有限公司檢驗結果，確呈鴉片類
    （嗎啡、可待因）及安非他命類（安非他命、甲基安非他命
    ）之陽性反應，有該公司於109年8月4日出具之濫用藥物檢
    驗報告及應受尿液檢驗人尿液檢體採集送驗紀錄表附卷可稽
    ，是被告施用第一、二級毒品之行為，事證明確。爰依毒品
    危害防制條例第20條第1項之規定，裁准抗告人應送勒戒處
    所觀察、勒戒等語。
二、抗告意旨略以：抗告人係因更生後未找到工作，始偷偷施用
    毒品紓壓，事發後已在家人支持、鼓勵下至精神科戒癮治療
    服用藥物，也找到太陽能板組裝工作。其妻早逝，獨自扶養
    一子，且母親年邁體弱，賴其薪水維持家中經濟，希望給予
    在外戒癮治療機會，以維持工作照顧母親云云。
三、按109年1月15日修正公布、同年7月15日施行之毒品危害防
    制條例第20條第3項規定，犯第10條之罪於觀察、勒戒或強
    制戒治執行完畢釋放後，3年後再犯第10條之罪者，適用本
    條前2項之規定。上開所謂「3年後再犯」，只要本次再犯（
    不論修正施行前、後）距最近1次觀察、勒戒或強制戒治執
    行完畢釋放，已逾3年者，即該當之，不因其間有無犯第10
    條之罪經起訴、判刑或執行而受影響（最高法院109年度台
    上大字第3826號裁定、109年度台上字第3826號判決意旨參
    照）。次按犯毒品危害防制條例第10條之罪者，檢察官應聲
    請法院裁定，令被告入勒戒處所觀察、勒戒，其期間不得逾
    2月，毒品危害防制條例第20條第1項定有明文。又87年立法
    通過之毒品危害防制條例，於立法理由中表示施用毒品者，
    除係刑事法意義之犯人外，並具有病人之特色。97年4月30
    日修正公布、同年10月30日施行及109年1月15日修正公布、
    同年7月15日施行之毒品危害防制條例第24條第1項之規定對
    於「初犯」及「3年後再犯」毒癮治療方式，採行「觀察、
    勒戒」與「緩起訴之戒癮治療」並行之雙軌模式。前者係以
    監禁式治療為特色，目的在求短時間內隔絕施用毒品者之毒
    品來源，務使其專心戒除毒癮；後者則係以社區醫療處遇替
    代監禁式治療，使尚未嚴重成癮或衷心戒毒之施用毒品者得
    以繼續其正常家庭與社會生活，避免其等因尋求戒癮治療而
    失去親情支持或被迫中斷學業、工作。是立法者既賦予檢察
    官選擇上述雙軌制度之權限，則檢察官之職權行使，法院原
    則上應予尊重，僅就檢察官之判斷有違背法令、事實認定有
    誤或其他裁量重大明顯瑕疵等事項，予以有限之低密度審查
    （本院107年法律座談會第22號審查意見及106年法律座談會
    第37號審查意見參照）。
四、經查：抗告人於上開時、地，分別施用第一級毒品海洛因及
    第二級毒品甲基安非他命各1次之事實，業據其於偵查中坦
    承不諱，且其為警採集之尿液檢體（尿液檢體編號：Z00000
    0000000號），經送請台灣尖端先進生技醫藥股份有限公司
    以酵素免疫分析法初驗，再以氣相層析質譜儀確認結果，確
    呈鴉片類（嗎啡、可待因）及安非他命類（安非他命、甲基
    安非他命）之陽性反應，有該公司於109年8月4日出具之濫
    用藥物檢驗報告及應受尿液檢驗人尿液檢體採集送驗紀錄表
    附卷可稽，是被告施用第一、二級毒品之行為，事證明確，
    足認其自白與事實相符，本件犯行堪予認定。又抗告人前因
    施用毒品案件，經法院裁定令入戒治處所施以強制戒治，於
    97年11月26日釋放出所，其後抗告人雖又多次因涉犯施用第
    一級或第二級毒品之犯行而遭法院判刑、執行，惟均未有再
    入勒戒處所觀察、勒戒或入戒治處所強制戒治執行完畢釋放
    之紀錄等情，亦有本院被告前案紀錄表（見原審卷第7至22
    頁）在卷可稽，足認其係於強制戒治執行完畢3年後，再犯
    本件施用第一、二級毒品犯行，依前揭說明，檢察官裁量選
    擇聲請法院將抗告人令入勒戒處所觀察、勒戒，此為檢察官
    之職權行使，法院原則上應予尊重，僅就檢察官之判斷有違
    背法令、事實認定有誤或其他裁量重大明顯瑕疵等事項，予
    以有限之低密度審查。是原審法院裁准令抗告人入勒戒處所
    觀察、勒戒，尚無不合。抗告意旨以其係失業壓力大而偷偷
    以毒品紓壓，所採取之手段已堪非難，實無可取，且有戒除
    毒癮之必要。雖抗告人以其妻早逝而成為單親家庭，須獨力
    工作扶養一子並照顧母親，然此尚非法院決定是否准予觀察
    、勒戒所應考量之事項。
五、綜上，抗告意旨所指，尚非可採。本件抗告為無理由，應予
    駁回。
據上論斷，應依刑事訴訟法第412條，裁定如主文。
中　　華　　民　　國　　110 　年　　2 　　月　  24 　 日
                  刑事第十一庭  審判長法　官  周煙平
                                      法　官  連育群
                                      法　官  吳炳桂
以上正本證明與原本無異。
不得再抗告。
                                      書記官  陳淑婷
中　　華　　民　　國　　110 　年　　2 　　月　　24　　日